臺灣高等法院高雄分院刑事判決　　　　　　　　　　九十一年度上易字第三九四號
　　上 訴 人　 丙○○
　　即 被 告
右上訴人因竊盜案件，不服臺灣高雄甲方法院九十年度易字第三四○一號中華民國九
十年十二月十二日第一審判決（起訴案號：臺灣高雄甲方法院檢察署九十年度偵緝字
第七九三號），提起上訴，本院判決如左：
    主  文
上訴駁回。
    事  實
一、丙○○與張志銘（另案審理中）係兄弟關係，張志銘因逃避兵役案件被通緝中，
    二人因無交通工具代步，竟共同基於意圖為自己不法所有之犯意聯絡，於民國九
    十年三月二十五日二十三時三十分許，至高雄縣鳳山市○○○路一三六巷六弄一
    之二號前，見丁○○所有車牌號碼ＯＥＥ一六○○號重型機車停放該處，竟推由
    丙○○負責把風，而由張志銘持丙○○所有客觀上足以傷害人生命、身體而可供
    兇器使用之十字型螺絲起子一支，損壞該車之電門鎖後（毀損部分未據告訴），
    以磨平之鑰匙發動引擎竊取該車，得手後由張志銘騎車後載丙○○在五甲三路與
    福祥街口路旁暫停，適警臨檢盤查，二人擔心事跡敗漏，趁警員陳茂興正在核對
    丙○○所提出之身分證影本之際，分頭逃逸，張志銘因騎乘上述機車其手部被陳
    茂興拉住，重心不穩撞及乙○○所有停放福祥街六三號前之ＸＷ─○○號自小客
    車左側，當場為警逮捕，丙○○則趁機逃逸，嗣為警循線查獲。
二、案經高雄縣警察局鳳山分局移送臺灣高雄甲方法院檢察署檢察官偵查起訴。
    理  由
一、訊據上訴人即被告丙○○矢口否認有前述攜帶兇器竊盜之犯行，並辯稱：案發當
    時我正在台北工作，人不在高雄，因此被警察臨檢逃逸的並非我本人，至於身分
    證影本部分，因幫忙父親趕工，故而身分證遺失後，一直未能抽空辦理補發手續
    ，不知身分證影本為何被警查扣云云。惟查：
（一）前述事實，業經共犯即被告之弟張志銘於警訊時供稱：當晚由我下手行竊，綽
      號「清仔」在附近把風，我用機車鑰匙磨平插入機車電門鑰匙孔發動機車竊得
      車輛，因心虛為警盤查時騎車欲逃逸，不慎撞上路邊汽車被逮捕，「清仔」趁
      隙逃逸，機車鑰匙三把及十字型螺絲起子一支均為「清仔」所有，竊取機車是
      要用來作為交通工具使用，丙○○身分證影本就是「清仔」在臨檢時所出示，
      「清仔」經我指認就是丙○○等語（見警審卷第一頁反面至第二頁反面），已
      坦承犯行，甚為詳盡；並經查獲本案員警陳茂興於偵查中證稱：庭上之丙○○
      就是民國九十年三月二十五日二十三時三十五分，在鳳山市○○○路一三六巷
      與福祥街口，被盤查騎乘機車人之一等語屬實（見偵字第七九三號卷第四十七
      頁），此外復有口卡片二紙、被告身分證影本一紙、照片五幀及被害人出具之
      贓物領據一紙在卷可憑。
（二）共犯張志銘於原審審理時，雖翻異前詞改稱：當天當兵前喝酒認識之友人「菁
      玉」來我家找我，他真實姓名我不知道，年約二十多歲，當時我當兵逃兵，被
      通緝，他邀我去五甲三路一三六巷六弄一之二號前竊取機車，螺絲起子及鑰匙
      都是他所有，「菁玉」以螺絲起子撬開鑰匙孔，以磨平的鑰匙，將機車發動，
      我載共犯，巡邏警察騎車過來，將我們攔下，我朋友先下車，警察叫我們拿證
      件出來，我朋友就拿出我哥哥的身分證影本出來，當時我人因通緝，所以要騎
      車逃走，才撞到路邊的汽車，我就逃跑，警察從兩邊包抄我，我朋友趁隙逃逸
      云云（見原審卷第四十六頁至第四十八頁）。然據證人即現場聯合查獲之警員
      曾銘忠於原審審理時證稱：當晚十一點三十分許發現歹徒二人共乘一部機車，
      停在公寓樓下，騎乘的人彎下腰藏東西到腳踏板的雨衣下，我發現可疑，就與
      陳茂興一前一後包夾該機車臨檢，有一人出示一張影印的身分證影本，並未說
      正本是遺失或是如何，另外一人沒有帶證件，也沒有說姓名，他們趁隙要脫逃
      ，張志銘騎乘機車逃跑，手被陳茂興警員拉住撞到路邊的汽車被抓，另一人由
      陳茂興警員追捕，沒追到。當時因被告二人都沒有戴安全帽，且是在公寓樓下
      ，有相當的光線，可以認出是在場的被告（見原審卷第六十一頁），另警員陳
      茂興於原審亦證稱：我當時與證人曾銘忠巡邏到案發甲點，見有二人騎乘機車
      停在路邊，我們就前去盤查，發現機車鑰匙孔有被撬開痕跡，且鑰匙與鑰匙孔
      不合，我們查詢電腦結果發現車主與嫌疑人所稱不同，二人就分別脫逃，被告
      先跑，共犯張志銘騎車逃跑，我先用手抓張志銘的手，他因此就撞到路邊的車
      ，證人曾銘忠趕上來，我就回頭去追被告，沒有追上，當時盤查時被告有拿出
      影印的身分證，核對照片就是與本人同，我可以確定當時逃脫的嫌疑人，就是
      今日在庭的被告，張志銘當時有供稱共犯的綽號，也說是提示影印身分證上的
      人，調閱口卡也相符（見原審卷第六十二頁）等語甚詳，是共犯張志銘翻異前
      詞，顯係迴護被告丙○○之詞，不足採信。
（三）又被告丙○○於偵查中先供稱：當時我人在台北，證件都在家，不知為何身份
      證會被警察查扣（第七九三號偵卷第三十八頁反面），復於原審審理時改稱：
      九十年三月二十五日當時我人在台北工作，我與父親、母親、工人、業主「小
      賴」在做水泥工，九十年三月初我身分證遺失，我沒有報遺失，亦未聲請補發
      ，：張志銘是我弟弟，：我不知道他為什麼有我身分證影本（見原審卷第三十
      二頁）；另亦辯稱：張志銘曾因未佩帶安全帽為警舉發交通違規時，以我的身
      分證字號被舉發云云（見原審卷第三十二頁），且於本院九十一年三月二十九
      日審理時供稱：我與他（即指共犯張志銘）感情不是很好云云。惟關於被告前
      揭所辯情節，核與證人即被告之父親張吉忠證稱：被告丙○○與弟弟張志銘的
      感情不錯，我不知道張志銘有沒有交通罰單是與被告丙○○的身分資料被舉發
      ，不能確定案發當日被告是否有與我在一起（見原審卷第六十三頁），及證人
      即被告母親張蔡麗說證稱：被告與弟弟張志銘感情差不多，我不知道張志銘有
      沒有交通罰單是以被告丙○○的身分資料被舉發，不能確定案發當日被告是否
      有與我在一起（見原審卷第六十三頁）等語，顯不相合。
（四）至被告丙○○另辯稱：當時與父母在台北工作云云，並聲請傳訊其父張吉忠、
      母張蔡麗說為其不在場之證明，惟依證人即被告之父張吉忠到庭證稱：被告丙
      ○○與我一起工作，大部分在中北部，我負責營造，只有休息或沒有工作時才
      沒有作，今年三月份也有休息的時間，不能確定案發當日被告丙○○是否有與
      我在一起，張志銘的罰單都是他自己在處理，我不知道等語，證人即被告之母
      張蔡麗說證稱：今年我與夫及被告丙○○大部分時間都在中北部工作，每個月
      的工作時間不一，有時候沒有工作，有時會回大寮家，今年三月份有大部分的
      時間在台北，被告丙○○與弟弟張志銘的感情差不多，不能確定案發當日被告
      丙○○是否有與我在一起等語觀之，均無法確切提供被告丙○○之不在場證明
      ；衡諸常情，若案發當日被告果真與證人即被告父母親前往台北工作，豈有證
      人等均稱不能確定被告當時是否有與渠等一同工作之可能，顯見其上開所辯乃
      卸責之詞，均不足採信。
（五）綜上所述，共犯張志銘於警訊時之供述及證人陳茂興、曾銘忠證言，足認當時
      與共犯張志銘共同持十字型螺絲起子、鑰匙三支行竊機車後，為警臨檢之共犯
      確係被告丙○○無訛，事證明確，被告丙○○之犯行堪以認定。
二、按十字型扳手係堅硬之金屬工具，在客觀上足以傷害人生命、身體，應屬兇器，
    。被告丙○○持以行竊上開機車，核其所為，係犯刑法第三百二十一條第一項第
    三款之攜帶兇器竊盜罪。被告丙○○與共犯張志銘間，就攜帶兇器竊盜罪事前共
    謀，行為時又各分擔在旁把風與下手行竊之行為，事後並互相搭載為警查獲，於
    攜帶兇器竊盜犯行顯有犯意聯絡及行為分擔，應以共同正犯論。
三、原審因而適用刑法第二十八條、第三百二十一條第一項第三款、第三十八條第一
    項第二款之規定，並審酌被告丙○○有煙毒等前科，雖不構成累犯，惟此次與張
    志銘為自身便利竊取他人機車，犯罪後仍執詞否認犯行，態度欠佳，雖在竊得機
    車後旋為警臨檢查獲查獲，機車並由被害人加以領回，有上開贓物領據一紙在卷
    可佐，其犯罪所造成之損害非鉅等一切情狀，量處有期徒刑七月。扣案之十字型
    螺絲起子一支、機車鑰匙三支，依共犯張志銘於警訊所供陳係被告丙○○所有，
    且係供犯本罪使用，依刑法第三十八條第一項第二款之規定予以宣告沒收，其認
    事用法均無違誤，量刑亦稱允當。被告上訴意旨，否認犯罪，指摘原判決不當，
    並無理由，應予駁回。
據上論結，應依刑事訴訟法第三百六十八條，判決如主文。
本案經檢察官劉文水到庭執行職務。
中     華     民     國     九十一     年      四      月     三十     日
                              臺灣高等法院高雄分院刑事第七庭
                                  審判長法官  李春昌
                                        法官  莊飛宗
                                        法官  黃憲文
右正本證明與原本無異。
不得上訴。
                                      書記官  黃玉珠
中     華     民     國     九十一     年      五      月     一       日
附錄：本判決論罪科刑法條：
   刑法第三百二十一條第一項第三款
犯竊盜罪而有左列情形之一者，處六月以上五年以下有期徒刑：
三、攜帶兇器而犯之者。
      Ａ
